臺灣臺中地方法院簡易民事判決
　　　　　　 110年度沙簡字第369號
原      告  遠東國際商業銀行股份有限公司

法定代理人  侯金英  
訴訟代理人  黃逸哲律師
訴訟代理人兼送達代收人
            林翔瑜  
被      告  楊啓宗  
            楊登富  
            楊登水  
            楊登安  
            白楊淑女
            楊淑梅  
            童登翊  
            童郁旋  
上列當事人間請求請求撤銷遺產分割登記事件，本院於民國110
年10月5日言詞辯論終結，判決如下：
    主      文
被告就被繼承人楊黃鶴所遺坐落於臺中市○○區○○段000000地號（
權利範圍1/1）、同段197-73地號（權利範圍1/1）以及同段137
建號（權利範圍1/1）即建物門牌臺中市○○區○○里○○路00巷00號
之房地於民國105年1月6日所為遺產分割協議之債權行為以及民
國105年1月12日所為登記原因為分割繼承之物權行為，均應予撤
銷。
被告楊登富、被告楊登水應將主文第一項所示不動產於民國105
年1月12日以登記原因為分割繼承所為之所有權移轉登記塗銷。
訴訟費用由被告負擔。
    事實及理由
一、被告楊登安、白楊淑女、楊淑煤、童登翊、童郁旋經合法通
    知，均未於最後言詞辯論期日到場，核皆無民事訴訟法第38
    6 條各款所列情形，爰依原告之聲請，由其一造辯論而為判
    決。
二、原告主張：被告楊啓宗向原債權人申請信用卡，積欠原告新
    臺幣（下同）77,314元及相關利息未償還，原告查詢地政資
    料後發現坐落於臺中市○○區○○段000000地號、197-73地號、
    137建號房地（下稱系爭房地）為訴外人楊黃鶴所有，後為
    被告楊登富及被告楊登水分割繼承取得系爭房地所有權，查
    被告楊啓宗並未聲明拋棄繼承，爰依民法第244條第1項之規
    定，訴請法院撤銷被告間遺產分割協議之債權行為及分割繼
    承登記之物權移轉行為，並依同條第4項規定訴請塗銷登記
    等語。並聲明：（一）被告就被繼承人楊黃鶴所遺坐落於臺
    中市○○區○○段000000地號（權利範圍1/1）、同段197-73地
    號（權利範圍1/1）以及同段137建號（權利範圍1/1）即建
    物門牌臺中市○○區○○里○○路00巷00號之房地於民國105年1月
    6日所為遺產分割協議之債權行為以及105年1月12日所為登
    記原因為分割繼承之物權行為皆應予撤銷。（二）被告楊登
    富、被告楊登水應將聲明第一項所示不動產於105年1月12日
    以登記原因為分割繼承所為之所有權移轉登記塗銷。（三）
    訴訟費用由被告等負擔。
三、被告抗辯：
（一）被告楊啓宗：遺產登記這件事情是我之前有跟奶奶拿了50
      萬去做生意，不是一次拿，是一次一次拿。並聲明：請求
      駁回原告之訴，訴訟費用由原告負擔。
（二）被告楊登富：我奶奶還沒有過世就有交代了，這是大家講
      好的，這間房子如果奶奶過世的時候要繼承給我跟楊登水
      ，遺產分割這件事是我奶奶跟我爺爺還在的時候就已經講
      好了。並聲明：請求駁回原告之訴，訴訟費用由原告負擔
      。
（三）被告楊登水：同楊登富所述。至於我姑姑白楊淑梅等三人
      ，是因為房子值不了多少錢，而且看在我們沒有地方住，
      所以就給我們住。並聲明：請求駁回原告之訴，訴訟費用
      由原告負擔。
（四）其餘被告未於言詞辯論期日到場，亦未提出準備書狀作何
      聲明或陳述。
四、法院之判斷：
（一）原告主張之事實業據提出本院債權憑證、臺中市地籍異動
      索引（列印時間：109年10月30日9時49分、110年2月26日
      16時31分）、土地登記第一類謄本（列印時間：110年2月
      26日16時31分）、建物登記第一類謄本（列印時間：110
      年2月26日16時31分）、本院家事法庭函、戶籍謄本、新
      北市政府函、股份有限公司變更登記表等為證。並經本院
      向臺中市清水政事務所調閱105年普登字第1390號分割繼
      承登記案卷資料在卷可稽。到場之被告則以前述事由抗辯
      。
（二）按債務人所為之無償行為，有害及債權者，債權人得聲請
      法院撤銷之；債權人依第1項或第2項之規定聲請法院撤銷
      時，得並聲請命受益人或轉得人回復原狀；前條撤銷權，
      自債權人知有撤銷原因時起，1年間不行使，或自行為時
      起，經過10年而消滅，民法第244條第1、4項本文、第245
      條分別定有明文。又繼承開始後，繼承人將繼承所得財產
      上之公同共有遺產，與他繼承人為不利於己之分割協議，
      非單純財產利益之拒絕，倘屬有害及債權之無償行為，債
      權人自得訴請撤銷（最高法院107年度台上字第453號民事
      裁定意旨參照）。即繼承權固因一定身分關係而發生，繼
      承人固得於繼承開始時自由選擇其人格法益，即行使拋棄
      或承繼繼承遺產上之權利、義務，縱繼承人選擇拋棄繼承
      財產，此亦為其人格法益行使之結果，債權人並無從予以
      干涉。惟如繼承人選擇繼承遺產後，繼承人即取得遺產上
      之權利、義務，該遺產上之權利、義務即轉為繼承人總財
      產之一部。如部分繼承人於取得遺產上公同共有之權利後
      ，將該財產權拋棄而歸由特定之繼承人單獨所有者，此並
      非拋棄繼承，而係繼承人於取得繼承遺產後，行使其公同
      共有權利人之權利，此與人格權之行使並無關連。亦即債
      務人係基於公同共有財產之共有人地位，行使其公同共有
      財產上之權利，如使其減少財產或增加債務之情形時，即
      有害及債權人之債權者，自得准許債權人行使撤銷權。
（三）查被告等8人之被繼承人楊黃鶴於97年12月1日死亡時，其
      所留遺產為附表所示不動產3筆，此有財政部中區國稅局
      遺產稅免稅證明書可稽。又被繼承人楊黃鶴死亡後附表所
      示遺產即由被告8人依法繼承公同共有；而被告8人於105
      年1月6日所為遺產分割協議，約定就被繼承人楊黃鶴所遺
      留之如附表所示之系爭不動產3筆分歸被告楊登富、楊登
      水各繼承2分之1，並辦理繼承登記，有土地登記申請書、
      繼承系統表、系爭協議書、遺產稅免稅證明書可稽。顯然
      被告楊啓宗取得附表所示系爭不動產公同共有權利後，依
      系爭協議將該公同共有財產權拋棄，歸由特定繼承人即被
      告楊登富、楊登水各繼承2分之1，並非單純聲明拋棄繼承
      。被告楊啓宗以系爭分割協議拋棄因繼承所已取得之公同
      共有財產，致被告楊啓宗之財產積極地減少，原告之債權
      將因此無法獲得滿足，依上說明，原告依民法第244條第1
      項規定行使撤銷詐害債權，確實有根據。而被告楊啓宗、
      楊登富、楊登水雖以前情抗辯，但並未提出任何證據供本
      院審酌，本院即無從認定其抗辯為真。因此原告請求被告
      就被繼承人楊黃鶴所遺坐落於臺中市○○區○○段000000地號
      （權利範圍1/1）、同段197-73地號（權利範圍1/1）以及
      同段137建號（權利範圍1/1）即建物門牌臺中市○○區○○里
      ○○路00巷00號之房地於105年1月6日所為遺產分割協議之
      債權行為以及105年1月12日所為登記原因為分割繼承之物
      權行為皆應予撤銷，應有理由。本件系爭協議之債權行為
      ，及附表所示不動產之物權行為既經撤銷，則附表所示遺
      產均應回復至被上訴人公同共有之狀態，故原告訴請被告
      楊登富、被告楊登水應將附表所示不動產於105年1月12日
      以登記原因為分割繼承所為之所有權移轉登記塗銷，亦有
      理由。
五、綜上所述，原告依民法第244條第1項規定，請求被告應就被
    繼承人楊黃鶴所遺坐落於臺中市○○區○○段000000地號（權利
    範圍1/1）、同段197-73地號（權利範圍1/1）以及同段137
    建號（權利範圍1/1）即建物門牌臺中市○○區○○里○○路00巷0
    0號之房地於105年1月6日所為遺產分割協議之債權行為以及
    105年1月12日所為登記原因為分割繼承之物權行為皆應予撤
    銷。被告楊登富、被告楊登水應將聲明第一項所示不動產於
    105年1月12日以登記原因為分割繼承所為之所有權移轉登記
    塗銷。均有理由，應予准許。
六、本件事證已臻明確，兩造其餘攻擊防禦方法及證據，核與判
    決結果不生影響，爰不一一論列，併此敘明。
七、訴訟費用負擔之依據：民事訴訟法第78條。 　　　
中　　華　　民　　國　　110 　年　　10　　月　　19　　日
                        臺灣臺中地方法院沙鹿簡易庭
                            法  官  劉國賓
以上為正本，係照原本作成。
如不服本判決，應於判決送達後20日內向本院提出上訴狀並表明
上訴理由（須附繕本）；如委任律師提起上訴者，應一併繳納上
訴審裁判費。
中　　華　　民　　國　　110 　年　　10　　月　　19　　日
                            書記官  許宏谷
附表：
一、土地：臺中市○○區○○段000000地號（權利範圍1/1）
二、土地：臺中市○○區○○段000000地號（權利範圍1/1）
三、房屋：臺中市○○區○○段000○號（權利範圍1/1）即建物門牌臺中市○○區○○里○○路00巷00號。